【裁判字號】    89,台上,6432
【裁判日期】    891026
【裁判案由】    殺人未遂
【裁判全文】
最高法院刑事判決                              八十九年度台上字第六四三二號
    上  訴  人  甲○○
                乙○○
                丙○○
右上訴人等因殺人未遂案件，不服台灣高等法院中華民國八十七年三月二十六日第二
審判決 (八十六年度上訴字第四一○七號，起訴案號：台灣板橋地方法院檢察署八十
五年度偵字第一四六三二號），提起上訴，本院判決如左：
    主  文
原判決撤銷，發回台灣高等法院。
    理  由
本件原判決認定上訴人乙○○原係台北縣樹林鎮○○路三五三之三號金樹林音樂坊Ｋ
ＴＶ副理，於民國八十五年五月十八日凌晨三時五十四分許，因上訴人甲○○不滿許
賢彥為簽帳問題與乙○○發生爭吵。二人乃萌生共同殺人之犯意，由乙○○囑上訴人
丙○○至廂房內呼叫另七名不詳姓名之成年男子出來，丙○○即基於幫助之犯意，前
往廂房呼叫後，由甲○○與該七名亦有殺人犯意聯絡之不詳姓名者，在該店外停車場
前，共同持球棒猛擊許賢彥，致其頭部、腰部外傷併右側顱骨骨折併急性硬膜內外出
血；經送醫急救，始倖免於死等情。因而維持第一審論處乙○○、甲○○共同殺人未
遂，及丙○○幫助殺人未遂罪刑，駁回乙○○等人在第二審之上訴。固非無見。
惟查：(一)證據證明力之判斷，固屬事實審法院之職權，但證據如尚有瑕疵存在，則在
其瑕疵未究明以前，即遽採為判決之基礎，自難謂為適法。證人汪靜宜在警局初訊供
稱：「……（許賢彥）要求櫃人員給他簽帳，櫃人員已給許賢彥簽帳，但許賢彥
已經酒醉，還要簽第二次帳，ＫＴＶ部副理乙○○跟許賢彥解說，帳已簽好了，不用
再簽，但許賢彥一直重複說……外號『土豆』（即甲○○）之男子很生氣一直要衝過
來打許賢彥，但被我擋下，『土豆』回頭大叫『叫一三一的人全部出來』，我與范副
理把『土豆』拉到外面停車場……。」又稱：「……范副理看到許賢彥與『土豆』爭
執得很厲害，幾乎要打起來時，范副理就告訴『土豆』，『人在一三一』，然後『土
豆』就很大聲說『叫一三一的人出來』，接著我就與范副理要拉土豆外面去……。」
而於偵查中則稱：「當時我看到許賢彥在櫃買單，與乙○○有口角……適旁邊一位
『土豆』的人來罵許某，我即把『土豆』拉著，乙○○叫丙○○到一三一號室叫人出
來，我即把『土豆』勸開……」等語（見偵查卷第十八頁反面、第十九頁、第二十一
頁反面、第四十九頁反面、第五十頁）。究竟係乙○○或甲○○叫一三一號廂房之人
出來？抑係乙○○囑甲○○或丙○○為之？其供述前後不相一致，非無瑕疵。又許賢
彥於第一審供稱：「副理叫乙○○去叫，當時甲○○也去叫。」在原審復稱：「乙○
○說叫小妹去叫一三一的人叫出來……。」原審訊以：「有無聽姓范的叫人去找人出
來打人？」則改稱：「那時我也喝酒。」等語（見第一審卷第五十二頁、原審卷第四
十一頁反面、第六十四頁反面），與汪靜宜所供亦有歧異。且許賢彥當時已酒醉，既
已簽妥帳單仍執意再簽，其意識是否仍然清楚？對於案發當時之情形是否了解且記憶
無誤？尤有疑問，實情如何尚欠明瞭。乃原判決未詳加調查，根究明白，即遽憑前開
有瑕疵之供述，為上訴人等不利之認定，難謂無應於審判期日調查之證據而未予調查
之違法。(二)上訴人等辯稱依現場錄影帶顯示，在三點五十七分至五十九分間，有數名
男子由內經過櫃及許賢彥旁邊，走出ＫＴＶ大門，而丙○○隨後亦經過許賢彥旁邊
走出去。再經約數十秒，許賢彥脫下手錶放入口袋走出ＫＴＶ大門。倘丙○○有幫助
殺人之犯意前往廂房叫人，則錄影帶中不詳姓名男子經過大廳時，應已看到許賢彥，
即便不認識許賢彥，跟隨在後之許淑美亦應會予以提醒，足見丙○○叫該等不詳姓名
者出來，原非毆擊許賢彥等語，並提出錄影帶翻拍之畫面照片為證（見第一審第八十
四頁至第八十七頁、第一六三頁至第一七四頁）。而許賢彥於第一審亦供稱：「我是
順著 0:57 照片跟著出去才被打的。在我出去之前，沒有人約我出去打架。我出去是
走出去看是否要打公司的襄理。我看襄理出去後過沒有多久，即有一群人拿棍子跟著
出去。」等語（見第一審卷第一三一頁正、反面）。倘上訴人等囑該七名不詳姓名者
自廂房出來，意在殺害許賢彥，則彼等何以捨大廳櫃邊之許賢彥不顧，逕自持棍走
出ＫＴＶ大門？許賢彥何以跟隨在後？又何以先脫下手錶放入口袋後始跟隨出門？究
竟上訴人等囑該七名不詳姓名者出來之目的為何？係基於傷害或殺人之意思？該七名
不詳姓名者之行為有無超越上訴人等原來之犯意？饒有深入探求之餘地。原判決就此
項於上訴人等有利之證據及辯解，恝置不論，復未敘明不予採納之理由，亦有違誤。
(三)原判決理由謂甲○○已坦承於上開時地，持球棒毆擊許賢彥等情不諱（見原判決第
二頁正面第九行）；但稽之卷內資料，甲○○於警訊及偵、審中，均未曾供述其親持
球棒毆打許賢彥。是原判決採憑之證據與卷內資料不相適合，已有證據上理由矛盾之
違法。且原判決復謂「質之甲○○坦承，在停車場被打的是許賢彥，打人之人係與其
同夥之人」（見原判決第三頁正面第十三行）。對於甲○○有無持球棒毆打許賢彥，
其論述前後不一，亦有判決所載理由矛盾之違法。又原審於審判期日，未依法踐行刑
事訴訟法第九十五條之告知程序，併有可議。上訴意旨指摘原判決違背法令，尚非全
無理由，應認有撤銷發回更審之原因。
據上論結，應依刑事訴訟法第三百九十七條、第四百零一條，判決如主文。
中      華      民      國    八十九    年      十      月    二十六    日
                              最高法院刑事第五庭
                                  審判長法官  紀  俊  乾
                                        法官  黃  正  興
                                        法官  陳  東  誥
                                        法官  張  春  福
                                        法官  韓  金  秀
      右正本證明與原本無異
                                              書  記  官
中      華      民      國    八十九    年      十      月     三十     日


司法院資訊處製作；財團法人民間司法改革基金會備份。
